臺灣桃園地方法院刑事判決　　　　　　　109年度易字第743號
公　訴　人　臺灣桃園地方檢察署檢察官
被　　　告　曾澤洋



上列被告因違反洗錢防制法等案件，經檢察官提起公訴（109 年
度偵字第8634號），本院判決如下：
    主  文
曾澤洋幫助犯洗錢罪，處有期徒刑參月，併科罰金新臺幣貳萬元
，罰金如易服勞役，以新臺幣壹仟元折算壹日。
    事  實
一、曾澤洋可預見將自己金融帳戶提供不相識之人使用，可能供
    犯罪集團作為人頭帳戶使用，用以匯入詐欺之贓款後，再使
    用存簿、金融卡及提款密碼等提領方式，將詐欺所得之贓款
    領出，使司法機關難以追查此詐欺犯罪所得財物，而掩飾、
    隱匿詐欺集團犯罪所得之去向，仍基於幫助詐欺取財及幫助
    洗錢之未必故意，於民國108 年12月9 日至同年月12日間某
    時，在桃園市中壢區環南路長江加油站，將其所有之臺灣銀
    行平鎮分行帳號000000000000號帳戶（下稱臺灣銀行帳戶）
    之金融卡及密碼，提供予詐欺集團使用。該詐欺集團之成員
    於108 年12月12日中午12時12分許，撥打LINE電話予顏如茵
    ，佯稱可令顏如茵低價認購「廣發證券股份有限公司」原始
    股份，至少獲利港幣90多萬元，致顏如茵陷於錯誤，於同日
    中午12時30分許，依指示匯款新臺幣（下同）9 萬1,000 元
    至前揭曾澤洋所有之臺灣銀行帳戶內，該筆款項旋由集團成
    員提領一空，製造金流斷點，以此方式掩飾、隱匿上開犯罪
    所得財物之去向。嗣顏如茵發覺受騙報警處理而循線查獲上
    情。
二、案經顏如茵訴由桃園市政府警察局平鎮分局報告臺灣桃園地
    方檢察署檢察官偵查起訴。
    理  由
一、證據能力：
（一）被告曾澤洋及檢察官就本判決所引用被告以外之人於審判
      外之言詞或書面陳述，均未於言詞辯論終結前聲明異議，
      本院審酌上開證據作成時之情況，認以之作為證據應屬適
      當，依刑事訴訟法第159 條之5 規定，該等證據自均有證
      據能力。
（二）本院所引用非供述證據部分，並無證據證明係公務員違背
      法定程序所取得，依刑事訴訟法第158 條之4 反面解釋，
      即具證據能力。
二、認定犯罪事實所憑證據及理由：
    訊據被告矢口否認有何犯行，辯稱：其將上揭臺灣銀行帳戶
    金融卡及密碼，提供予斯時甫認識不久自稱「吳睿宇」之成
    年男子經營網路博奕使用，賭客輸錢會匯款至該帳戶內，其
    再依指示去領款，其每領10萬元可分得1,000 、2,000 元，
    其不知道該帳戶會遭詐騙集團使用，其實際上亦未依指示提
    領其內款項云云。惟查：
（一）不爭執之事實：
      告訴人顏如茵遭詐騙集團成員，施用詐術而匯款9 萬1,00
      0 元至被告臺灣銀行帳戶，旋遭人持前揭被告臺灣銀行帳
      戶金融卡提領一空乙節，被告於審判中並不爭執，並經告
      訴人於警詢中證述屬實，復有該臺灣銀行帳戶開戶基本資
      料、存摺存款歷史明細批次查詢、匯款申請書、告訴人提
      供之「廣發證券股份有限公司」認購戶口申請表在卷可佐
      ，足認被告之臺灣銀行帳戶已遭詐欺集團成員做為詐欺取
      財之工具，且詐欺集團為掩飾、隱匿犯罪所得之去向，於
      告訴人將款項匯入後，旋由集團成員前往提領，以製造金
      流斷點等情，應堪認定。
（二）本案爭點：被告是否基於幫助詐欺取財及幫助洗錢之未必
      故意，而將前揭臺灣銀行帳戶之金融卡及密碼供他人詐財
      收受、提領犯罪所得使用。經查：
  １、按金融帳戶為個人理財之工具，申請開設金融帳戶並無任
      何特殊之限制，一般民眾皆可以存入最低開戶金額之方式
      申請開戶，一個人可以在不同之金融機構申請多數之存款
      帳戶使用，並無何困難，此乃眾所週知之事實。若有非親
      非故之人不以自己名義申請開戶，反而向他人蒐集金融機
      構帳戶供己使用，衡情當能預見蒐集金融帳戶者，係將所
      蒐集之帳戶用於從事財產犯罪。況現今社會上，詐騙者以
      蒐集之人頭帳戶，作為詐欺之轉帳帳戶，業經報章媒體時
      有報導，因此交付帳戶予非親非故之人，受讓人將持以從
      事財產犯罪，作為收受、提領詐騙款項，製造金流斷點之
      工具，已屬一般智識經驗之人所能知悉或預見。
  ２、被告行為時為年滿24歲之成年人，具有相當智識程度，且
      其於本院審理時自承：其聽過不可以隨便將金融卡及密碼
      交予他人，否則可能涉及詐欺，所以其一開始有問「吳睿
      宇」是否會將該帳戶用做詐騙使用，但「吳睿宇」說不可
      能，因為斯時其缺錢花用，便沒有想那麼多，其將金融卡
      及密碼交予「吳睿宇」後，沒有辦法阻止或防免該帳戶供
      作不法用途使用等語，是被告交付該帳戶金融卡及密碼予
      「吳睿宇」後，既然無有效控管該帳戶使用之方法，一旦
      遭作為不法用途使用，其亦無從防範，竟仍提供該帳戶金
      融卡及密碼供對方使用，其已難諉稱對於該帳戶嗣後被作
      為不法目的使用，甚至是遭詐欺集團利用以之作為詐欺犯
      罪受款、提領之用，而會產生金流斷點、逃避國家追訴、
      處罰之效果等情，無所預見或認識。
  ３、被告於本院審理時復自承：其係經由朋友介紹方認識「吳
      睿宇」，僅見過「吳睿宇」1 、2 次，不知道「吳睿宇」
      之職業，其無「吳睿宇」之聯絡電話及地址，亦聯絡不上
      「吳睿宇」等語，顯見其對「吳睿宇」一無所知，實與陌
      生人無異，其何以單憑如此陌生人片面之詞，未曾就對方
      之真實姓名、背景、聯絡方式等節加以詢問查證，反而在
      無任何可資信任之基礎下，逕行提供上開臺灣銀行帳戶金
      融卡及密碼）予對方。參以一般提供帳戶資料供詐欺集團
      使用，該帳戶內應不致存有餘款或至多僅有零頭，而上揭
      臺灣銀行帳戶於108 年12月9 日上午10時17分許，網路跨
      行轉出180 元後，所餘金額為0 元，有上開存摺存款歷史
      明細批次查詢資料1 份在卷可參。可見被告係因需錢孔急
      ，且自己帳戶內未留有款項，不致蒙受金錢損失，而將其
      前揭帳戶之金融卡及密碼提供予他人使用，其顯具有縱使
      有人以其金融帳戶從事財產犯罪或洗錢犯罪，亦放任而不
      違背其本意之幫助意思，堪認被告確有幫助詐欺取財、洗
      錢之不確定故意甚明，是其所辯自不足採。
  ４、被告於本院審理時，雖聲請傳喚證人「吳睿宇」以證明其
      提供該帳戶之金融卡及密碼，係供「吳睿宇」在大陸經營
      博奕使用一事，然被告無法提供「吳睿宇」之聯絡方式，
      僅表示「吳睿宇」前因詐欺案件遭查獲係77年出生之人，
      惟78年次曾因詐欺案件經檢察官提起公訴之證人吳睿宇，
      經本院合法傳喚未到，並經拘提無著，此部分顯屬不能調
      查，且待證事實既已為本院認定如前，已臻明瞭，是本院
      認無調查之必要，爰駁回此部分之聲請，併此敘明。
  ５、綜上所述，被告所辯顯係卸責之詞，不足採信，本件事證
      明確，被告犯行堪予認定，應依法論科。
三、論罪科刑：
（一）核被告所為，係犯刑法第30條第1 項前段、第339 條第1
      項之幫助詐欺取財罪及刑法第30條第1 項前段、洗錢防制
      法第14條第1 項之幫助一般洗錢罪。
（二）被告以一提供帳戶之行為犯幫助詐欺取財及幫助洗錢2 罪
      ，為想像競合犯，應依刑法第55條規定，從一重之幫助洗
      錢罪處斷。
（三）檢察官起訴書以報告意旨認被告涉犯洗錢部分，經偵查結
      果，以此部分構成要件不該當而認被告罪嫌不足，因與起
      訴幫助詐欺取財犯行有裁判上一罪關係，故不另為不起訴
      處分，但此項不另為不起訴處分，本不具實質之確定力，
      亦不影響法院在檢察官起訴事實之範圍內，認定事實，適
      用法律職權之行使，合先敘明。是雖起訴書就被告所涉洗
      錢犯行部分說明不另為不起訴處分，然此與已提起公訴之
      幫助詐欺取財犯行部分，既有裁判上一罪之關係，此部分
      自為起訴效力所及，本院自得一併加予審理。又起訴與本
      院上開所認定之罪名，二者基本社會事實同一，且經本院
      當庭諭知被告可能涉犯幫助一般洗錢罪，其防禦權已獲保
      障，爰依刑事訴訟法第300 條，變更起訴法條。
（四）被告基於幫助洗錢之未必故意，為構成要件以外之行為，
      為幫助犯，爰依刑法第30條第2 項之規定，減輕其刑。
（五）審酌被告提供上開臺灣銀行帳戶供詐欺集團使用，以此方
      式幫助他人從事詐欺取財之犯行，使告訴人受騙匯入之款
      項，經提領後，即難以追查犯罪所得去向與所在，而得以
      切斷特定犯罪所得與特定犯罪行為人間的關係，致使此類
      犯罪手法層出不窮，造成犯罪偵查追訴及被害人追償的困
      難性，嚴重危害交易秩序與社會治安，所為實無足取，且
      詐欺集團成員取得上開帳戶後，持以向告訴人詐騙，使告
      訴人匯入9 萬1,000 元，侵害財產法益之情節、程度及所
      生之危害非輕，併參酌被告本身並未實際參與詐欺犯行，
      責難性較小，暨其素行、犯罪動機、目的、手段、犯後矢
      口否認犯罪、至今未與告訴人達成和解，犯後態度不佳等
      一切情狀，量處如主文所示之刑，並諭知罰金易服勞役之
      折算標準，資為懲儆。
四、沒收：
    按犯罪所得之沒收、追繳或追徵，在於剝奪犯罪行為人之實
    際犯罪所得（原物或其替代價值利益），使其不能坐享犯罪
    之成果，以杜絕犯罪誘因，若無犯罪所得，自不生剝奪利得
    之問題。被告供稱未因本案取得任何金錢，卷內復無證據可
    認被告有分得上開犯罪所得或獲有其他報酬，難認被告有任
    何犯罪所得，自無從宣告沒收。
五、依刑事訴訟法第299條第1項前段、第300條，判決如主文。
本案經檢察官楊石宇提起公訴，檢察官王鈺玟、洪鈺勛到庭執行
職務。
中    華    民    國   110    年    11    月    5     日
                  刑事第十三庭審判長法  官  潘怡華
                                    法  官  簡方毅
                                    法  官  王兆琳
以上正本證明與原本無異。
如不服本判決，應於判決送達後20日內向本院提出上訴書狀，並
應敘述具體理由，未敘述上訴理由者，應於上訴期間屆滿後20日
內向本院補提理由書（均須按他造當事人之人數附繕本），切勿
逕送上級法院。
告訴人或被害人不服本判決，應具備理由請求檢察官上訴，上訴
期間之計算係以檢察官收受判決正本之日期為準。
                                    書記官  鄭哲霖
中    華    民    國   110    年    11    月    5     日
　
附錄論罪科刑法條：
刑法第30條
幫助他人實行犯罪行為者，為幫助犯。雖他人不知幫助之情者，
亦同。
幫助犯之處罰，得按正犯之刑減輕之。
刑法第339條
意圖為自己或第三人不法之所有，以詐術使人將本人或第三人之
物交付者，處5 年以下有期徒刑、拘役或科或併科50萬元以下罰
金。
以前項方法得財產上不法之利益或使第三人得之者，亦同。
前二項之未遂犯罰之。
洗錢防制法第14條
有第2 條各款所列洗錢行為者，處7 年以下有期徒刑，併科新臺
幣500萬元以下罰金。
前項之未遂犯罰之。
前二項情形，不得科以超過其特定犯罪所定最重本刑之刑。